臺灣臺北地方法院簡易民事判決
109年度店訴字第11號
原      告  黃俐雯  
訴訟代理人  楊志航律師
被      告  何英傑  

訴訟代理人  趙晊成律師
上列當事人間返還不當得利等事件，於民國110年9月27日言詞辯
論終結，本院判決如下：
　　主    文
被告應給付原告新臺幣貳萬捌仟壹佰參拾元，及自民國一百零九
年十月六日起至清償日止，按年息百分之五計算之利息。
原告其餘之訴駁回。
訴訟費用由被告負擔千分之四十六，餘由原告負擔。
本判決原告勝訴部分得假執行；但被告如以新臺幣貳萬捌仟壹佰
參拾元為原告預供擔保後，得免為假執行。 
    事實及理由
一、按訴狀送達後，原告不得將原訴變更或追加他訴，但擴張或
    減縮應受判決事項之聲明者，不在此限，民事訴訟法第255
    條第1項第3款定有明文。次按關於財產權之訴訟，其標的之
    金額或價額在新臺幣（下同）50萬元以下者，適用本章所定
    之簡易程序；因訴之變更、追加或提起反訴，致其訴之全部
    或一部，不屬第427條第1項及第2項之範圍者，除當事人合
    意繼續適用簡易程序外，法院應以裁定改用通常訴訟程序，
    並由原法官繼續審理，民事訴訟法第427條第1項、第435條
    第1項定有明文。本件原告起訴請求返還不當得利，原聲明
    請求被告給付15萬872元，及自起訴之日起至清償日止，按
    年息百分之5計算之利息。嗣變更聲明為：請求被告給付原
    告60萬9669元，及自追加起訴狀送達被告之翌日起至清償日
    止，按年息百分之5計算之利息，核屬擴張應受判決事項之
    聲明，揆諸首揭規定，應予准許。又原告變更聲明後，其訴
    訟標的金額已逾民事訴訟法第427條第1項規定之金額，因兩
    造並未合意適用簡易程序，且被告於109年10月13日具狀請
    求改行通常訴訟程序，爰依前揭規定裁定改行通常訴訟
　　程序審理，先予敘明。
二、原告主張：
(一)原告與被告自102年1月間開始交往，因被告從事演藝工作，
    收入不穩且信用不良，被告要求以原告名義辦理手機門號00
    00000000號(下稱系爭門號)供被告使用，
　　惟被告欠繳該門號電信費用共計2萬1530元，嗣由原告代為
    繳納。另被告於106年2月間要求以原告名義購買車牌號碼00
    00-00號自小客車(下稱系爭車輛)，並辦理汽車貸款，系爭
    車輛名義上雖為原告所有，但係供被告使用，直至108年12
    月間分手後，被告始將車輛交付原告，故被告使用車輛期間
    ，應由被告支付貸款。系爭車輛貸款每期應繳納7136元，然
    被告未依約繳納貸款，欠繳8期，合計5萬7088元（計算式：
    7136元X8期＝5萬7088元），此外，被告使用系爭車輛期間，
    欠繳107年汽車牌照稅及使用燃料費3萬2862元(含汽車牌照
    稅及燃料稅2萬8049元、手續費250元、遲延繳納罰鍰4563元
    )、108年汽車牌照稅及使用燃料費2萬4691元、交通違規罰
    單共1萬4938元。另兩造交往期間，被告因演唱工作收入不
    穩而向原告借款，原告於附表一、二所示時間，自原告帳戶
    轉帳如附表一、二所示款項至被告帳戶中，金額共計45萬19
    60元（計算式：附表一之34萬5855元+附表二之10萬6105元＝
    45萬1960元）。另被告請求原告代付購買機票之費用6600元
    ，至今亦未返還。
(二)原告多次向被告催討上開款項，被告均置之不理，為此，爰
    依不當得利及消費借貸之法律關係提起本件訴訟，請求被告
    給付如下款項：
　  1.系爭車輛相關費用：
　   （1）系爭車輛欠繳汽車貸款：5萬7088元。
　   （2）107年汽車牌照稅、使用燃料費3萬2862元。
　   （3）108年汽車牌照稅及使用燃料費2萬4691元。
　   （4）交通違規罰單共1萬4938元。
　　　合計12萬9579元。 
    2.系爭門號電信費用2萬1530元。
　  3.借款45萬1960元。
    4.機票費用6600元。
　　並聲明：被告應給付原告60萬9669元(計算式：系爭車輛相
    關費用12萬9579元＋系爭門號電信費用2萬1530元＋借款45萬1
    960元+機票費用6600元＝60萬9669元)，及自追加起訴狀送達
    被告之翌日起至清償日止，按年息百分之5計算之利息。
(三)對被告答辯之陳述：
　　1.被告於107年12月13日發簡訊給原告稱：「...車子的事情
      我一直都在叫人介紹買家，上次有人要買結果開17萬這樣
      我沒辦法給稅金啊，我會盡快處理，你的錢我去三亞再給
      你。」等情，依使用者付費原則，既然車子稅金係被告自
      行負擔，已足證車子確實係為被告使用。另從兩造對話紀
      錄可知，被告亦自承：「我電話到明天就斷了。」，亦即
      拜託原告先幫忙繳納，所以原告僅回稱：「我的也還沒繳
      。」，有訊息對話可據。
　　2.108年12月底，系爭車輛由訴外人何依婷即原告妹妹的朋
      友開到原告娘家外停車場停放。嗣後才傳簡訊告知原告：
      車鑰匙已用宅急便寄到清境農場之工作地點。原告始知悉
      上情，而車貸債權人合迪股份有限公司因向臺灣南投地方
      法院聲請強制執行，原告於清境農場之薪資一直被強制扣
      薪，最後不得已將系爭車輛出售，也僅能扣除相關稅金及
      罰單而已。至於扣薪部分，原告後來與合迪股份有限公司
      達成以15萬元一次清償之協議，有原告郵政跨行匯款申
      請書可據。
　　3.系爭門號確實係原告出借名義申辦給被告使用，被告亦未
      將SIM卡還給原告，原告未曾使用系爭門。被告使用該門
      號而未繳納手機費，導致原告一再被催繳。
　　4.原告每月薪資僅有2萬多元，自己的電話費亦曾無法繳納
      ，依附表一、二所載原告轉出予被告之金額，有高達3萬
      、2萬、1萬及數千元不等，已使原告不足供應生活費及家
      裡開銷，依經驗法則與論理法則，當屬借貸之範疇，原告
      請求被告返還借款，為有理由。
三、被告則以下列情詞置辯：
(一)對原告主張其給付之系爭車輛相關稅費、罰鍰、交通違規罰
    款、及電信費用及如附表編號一、、二所列各筆轉帳金額均
    不爭執。但被告除同意清償機票費用6600元外，對原告其餘
    請求均否認。
(二)原告主張系爭車輛係應被告要求而購買並申辦汽車貸款乙節
    ，被告否認之，被告僅在雙方交往期間借用過系爭車輛。原
    告所提事證僅能證明原告曾傳送證件照予被告，且曾請被告
    代為處理售車事宜，無從證明被告與系爭車輛有何關連，又
    原證18對話訊息所稱「你的錢我去三亞再給你」等語，係指
    機票的錢，亦與系爭車輛無涉。而系爭門號確實由被告使用
    ，惟兩造先前協調原告以其名義申辦後交予被告使用，並由
    原告負擔電信費用，原告本就有贈與被告手機門號，為被告
    負擔電話費之意思，並非借名登記，且依原告所提事證，被
    告使用系爭門號與原告頻繁連絡，足證被告使用系爭門號確
    經原告授權，自非屬「無法律上原因」。又附表編號一、二
    的款項，部分是被告幫原告墊的款項，原告再歸墊，部分是
    兩造共同使用的費用，亦有部分為原告純粹作為贈與之款項
    ，均非借款。
(三)原告未能合理說明其為何於無給付目的之情形猶為給付，復
    未能舉證證明被告確係因無法律上原因而受利益，更無從證
    明兩造間確存在消費借貸關係，則此舉證責任之不利益自應
    由其承擔。並聲明：請求駁回原告之訴；如受不利判決，願
    供擔保請准宣告免為假執行。
四、得心證之理由：
（一）原告主張其貸款購買系爭車輛，系爭車輛曾欠繳如上所述
      之貸款、稅費、罰款等，而原告以其名義申辦之系爭門號
      亦交予被告使用，另原告於附表一、二所示時間，轉出附
      表一、二所示款項至被告金融帳戶等事實，均為被告所不
      爭執，且有系爭車輛108年全期使用牌照稅繳款書、108年
      汽車燃料使用費繳納通知書（見109年度花簡字第115號卷
      （下稱花簡字卷）第73頁至第75頁）、法務部行政執行署
      彰化分署108年度到罰執字第90710號函（花簡字卷第69頁
      ）、南投縣政府稅務局違章案件罰款繳納書（花簡字卷第
      83頁)、系爭行動電話門號電信費繳款通知及通話明細（
      花簡字卷第85頁至第99頁）、兩造間之簡訊對話內容（花
      簡字卷第109頁）、合作金庫商業銀行東埔里分行歷史交
      易明細查詢結果(本院卷第57至78頁）、中華郵政股份有
      限公司帳戶歷史交易明細(本院卷第79頁至第171頁）、合
      作金庫商業銀行東埔里分行110年8月30日合金東埔里第00
      00000000號函及有限責任花蓮第一信用合作社中華民國11
      0年9月9日花一信總字第1100000733號函（本院卷第311頁
      、第315頁）等在卷可佐，足以認定。
（二）按當事人主張有利於己之事實者，就其事實有舉證之責任
      ，民事訴訟法第277條前段有明文規定。是依民事訴訟如
      係由原告主張權利者，應先由原告負舉證之責，若原告先
      不能舉證，以證實自己主張之事實為真實，則被告就其抗
      辯事實即令不能舉證，或其所舉證據尚有疵累，亦應駁回
      原告之請求。然若原告於起訴原因已有相當之證明，被告
      對其主張，如抗辯不實並提出反對之主張者，則被告對渠
      反對之主張，亦應負證明之責，此為舉證責任分擔之原則
      。按無法律上之原因而受利益，致他人受損害者，應返還
      其利益；不當得利之受領人，除返還其所受之利益外，如
      本於該利益更有所取得者，並應返還，但依其利益之性質
      或其他情形不能返還者，應償還其價額，民法第179條前
      段、第181條定有明文。茲就原告各項請求有無理由說明
      如下：
    1.系爭車輛相關費用共計12萬9579元部分：
　    原告主張其係應被告之要求，以其名義申辦貸款購買系爭
      車輛供被告使用，被告應給付系爭車輛之上開相關費用共
      12萬9579元之事實，為被告否認，自應由原告舉證證明之
      。經查，系爭車輛登記所有權人為原告，此為兩造所不爭
      執，而被告於108年12月間將系爭車輛返還原告後，原告
      於109年7月即將系爭車輛出售，出售前亦未徵詢被告同意
      等情，經原告陳明在卷（110年8月2日、9月27日言詞辯論
      筆錄），足認原告非僅為系爭車輛名義上之所有權人，實
      際上對系爭車輛亦有處分權。而原告既為系爭車輛所有權
      人，且為貸款契約之借款人，本應依法繳納牌照稅、使用
      燃料費，並依契約清償貸款。而原告亦未能舉證證明兩造
      間有由被告繳付上開貸款、牌照稅及使用燃料費等之約定
      ，則被告雖不爭執曾使用系爭車輛之事實，然其既係經原
      告同意而使用車輛，實難謂係無法律上原因而受有利益，
      致原告受有損害。此外系爭車輛雖因駕駛人違規，經警察
      機關逕行舉發，然原告提出之違規紀錄明細（花簡字卷第
      77頁至第81頁），並未記載違規駕駛人為何，而原告就系
      爭車輛係於被告使用期間之違規行為而遭舉發乙節，未能
      提出相關事證供本院審酌，則其主張被告應負擔違規罰款
      ，亦屬無據。從而，原告請求被告給付上開系爭車輛相關
      費用12萬9579元，均無理由。
　　2.系爭門號電信費用2萬1530元部分：
　　　系爭門號係以原告名義申辦，惟實際使用人為被告，上開
      電信費用2萬1530元均是被告使用系爭門號期間所生之電
      信費，業經原告繳付乙節，為被告所不爭執（本院110年8
      月2日言詞辯論筆錄），堪以認定。又原告之經濟狀況非
      佳，此有兩造間之簡訊對話內容翻拍照片（本院卷第304
      頁）及上開金融帳戶交易明細資料可佐，衡情實無出名申
      辦系爭門號外，亦無條件代付所有電信費用之理，故原告
      主張其僅係出名代為申辦手機門號，應堪採信。況被告就
      其所辯原告贈與系爭門號，並約定由原告負擔電信費乙節
      ，均未提出相關事證供本院審酌，故其所辯實不足採。是
      以，原告主張被告使用系爭手機門號所生之電信費2萬153
      0元，均已由原告代為繳納，其依民法第179條規定請求被
      告返還，應有理由。
　  3.借款共45萬1960元部分：
   (1)稱消費借貸者，於當事人間必本於借貸之意思合致，而有
      移轉金錢或其他代替物之所有權於他方之行為，始得當之
      。是以消費借貸，除有金錢之交付外，尚須本於借貸之意
      思而為交付，方克成立。又當事人主張有金錢借貸關係存
      在，須就其發生所須具備之特別要件即金錢之交付及借貸
      意思表示互相一致負舉證之責任，若僅證明有金錢之交付
      ，未證明借貸意思表示互相一致者，尚不能認為有金錢借
      貸關係存在。因交付金錢之原因多端，或為買賣，或為贈
      與，或因其他之法律關係而為交付，非謂一有金錢之交付
      ，即得推論授受金錢雙方屬消費借貸關係。故本件原告既
      主張被告向其借款45萬1960元，自應由原告先就兩造間消
      費借貸之意思互相表示合致乙節，負舉證之責。
　 (2)被告就原告於附表一、二所示之時間，轉出如附表一、二
      所示之款項予被告之事實均不爭執，惟否認與原告間有何
      消費借貸契約關係。而原告雖提出其上開金融帳戶交易明
      細資料為證，惟此僅能證明原告有轉帳予被告之事實，無
      從據以認定兩造間成立消費借貸契約之事實。另遍觀原告
      提出之簡訊對話內容（花簡字卷第109頁、本院卷第299頁
      ），被告雖提及「....你的錢我到三亞的時候拿到退機票
      的錢我再叫小惠轉給你....你的錢我去三亞再給你」等語
       ，然無從判斷其所指是否為消費借貸款項，而被告亦辯
      稱其所指係原告代付訂購機票的款項等語，此外，原告復
      未能提出其他事證證明兩造間之消費借貸契約關係，依法
      自難為有利於原告之認定，是原告請求被告返還借款45萬
      1960元，應屬無據。
　  4.機票費用6600元部分：   　　
　　  原告主張被告尚欠其代支之購買機票費用6600元之事實，
      據其提出中華郵政仁愛霧社郵局轉帳紀錄為證（花簡字卷
      第107頁），而被告就此亦不爭執，並表示同意清償（本
      院110年1月6日言詞辯論筆錄），是原告此部分請求，自
      屬有據。
(三)綜上，原告得請求被告返還之金額為2萬8130元（計算式：2
    萬1530元＋6600元＝2萬8130元）。
五、從而，原告依不當得利等法律關係，請求被告給付2萬8130
    元，及自追加起訴狀送達被告之翌日即109年10月6日起至清
    償日止，按年息百分之5計算之利息，為有理由，
　　應予准許；逾此部分之請求，則無理由，應予駁回。
六、本件事證已臻明確，原告其餘主張、陳述及所提之證據，均
    核與本案判決所認結果不生影響，爰無庸一一再加論述，附
    此敘明。
七、本件判命被告給付金額未逾50萬元，依民事訴訟法第389條
    第1項第5款規定，應依職權宣告假執行，又被告陳明願供擔
    保，聲請免為假執行，核無不合，爰酌定相當擔保金額准許
    之。
八、訴訟費用負擔之依據：民事訴訟法第79條。
中　　華　　民　　國　　110 　年　　10　　月　　15　　日
                  臺灣臺北地方法院新店簡易庭　　
                              法  官　張淑美 
以上正本係照原本作成。
對於本件判決如有不服，應於收受送達後20日內向本院提出上訴
書狀，上訴於本院合議庭，並按他造當事人之人數附具繕本。
中　　華　　民　　國　　110 　年　　10　　月　　15　　日
                              書記官  馮姿蓉 
附表一：原告之合作金庫銀行東埔里分行帳戶轉出款項　 
編號 匯款日期 匯款金額（新臺幣） 被告收款帳戶帳號 01 102/02/18 2,015元 0000000000000 02 102/02/20 7,015元 0000000000000 03 102/03/04 5,015元 0000000000000 04 102/03/07 4,015元 0000000000000 05 102/03/11 3,015元 0000000000000 06 102/03/14 3,015元 0000000000000 07 102/03/15 30,015元 0000000000000 08 102/03/16 16,015元 0000000000000 09 102/03/22 3,015元 0000000000000 10 102/03/30 3,015元 0000000000000 11 102/04/05 9,015元 0000000000000 12 102/05/04 7,515元 0000000000000 13 102/06/03 3,015元 0000000000000 14 102/06/05 19,015元 0000000000000 15 102/06/08 5,015元 0000000000000 16 102/06/10 2,015元 0000000000000 17 102/06/13 10,015元 0000000000000 18 102/06/21 3,015元 0000000000000 19 102/07/06 8,015元 0000000000000 20 102/08/08 7,015元 0000000000000 21 102/08/10 6,015元 0000000000000 22 102/09/05 6,015元 0000000000000 23 102/09/09 3,015元 0000000000000 24 102/09/17 6,015元 0000000000000 25 102/10/08 10,015元 0000000000000 26 102/10/27 4,015元 0000000000000 27 102/10/28 4,015元 0000000000000 28 102/11/10 10,015元 0000000000000 29 102/11/15 10,015元 0000000000000 30 102/12/11 4,015元 0000000000000 31 102/12/18 3,015元 0000000000000 32 102/12/23 3,015元 0000000000000 33 103/01/03 11,015元 0000000000000 34 103/01/27 3,015元 0000000000000 35 103/01/30 6,015元 0000000000000 36 103/02/13 2,015元 0000000000000 37 103/03/05 10,015元 0000000000000 38 103/04/08 6,015元 0000000000000 39 103/05/05 20,015元 0000000000000 40 103/06/20 20,015元 0000000000000 41 103/07/25 1,015元 0000000000000 42 103/10/24 3,015元 0000000000000 43 104/02/05 15,015元 0000000000000 44 104/03/13 1,015元 0000000000000 45 104/04/06 1,015元 0000000000000 46 104/04/08 1,015元 0000000000000 47 104/05/07 3,015元 0000000000000 48 104/06/30 2,015元 0000000000000 49 104/07/10 6,015元 0000000000000 50 104/07/14 1,515元 0000000000000 51 104/12/05 2,015元 0000000000000 52 104/12/17 3,015元 0000000000000 53 105/01/27 3,015元 0000000000000 54 105/01/29 2,015元 0000000000000 55 105/02/16 1,015元 0000000000000 56 105/03/19 1,015元 0000000000000 57 105/04/09 2,015元 0000000000000   共計345,855元  
附表二：原告之中華郵政仁愛霧社郵局帳戶匯出款項
編號 匯款日期 匯款金額（新臺幣） 被告收款帳戶帳號 01 105/10/29 1,000元 0000000000000 02 105/11/03 2,000元 0000000000000 03 105/11/22 2,000元 0000000000000 04 105/12/07 7,000元 0000000000000 05 106/02/15 1,000元 0000000000000 06 106/02/24 6,000元 0000000000000 07 106/03/06 5,000元 0000000000000 08 106/04/05 1,000元 0000000000000 09 106/04/20 2,015元 0000000000000 10 106/06/02 500元 0000000000000 11 106/06/08 1,015元 0000000000000 12 106/06/18 500元 0000000000000 13 106/07/18 1,015元 0000000000000 14 106/08/24 1,015元 0000000000000 15 106/10/05 1,000元 0000000000000 16 106/10/21 1,015元 0000000000000 17 106/11/02 1,000元 0000000000000 18 106/11/26 1,015元 0000000000000 19 106/12/30 1,000元 0000000000000 20 107/01/25 1,000元 0000000000000 21 107/02/04 1,000元 0000000000000 22 107/03/25 1,000元 0000000000000 23 107/04/09 2,000元 0000000000000 24 107/05/11 1,000元 0000000000000 25 107/05/12 2,000元 0000000000000 26 107/06/21 2,000元 0000000000000 27 107/08/04 1,000元 0000000000000 28 107/08/06 2,000元 0000000000000 29 107/08/08 1,000元 0000000000000 30 108/01/21 2,000元 00000000000 31 108/01/27 4,000元 00000000000 32 108/01/30 4,000元 00000000000 33 108/02/05 4,000元 00000000000 34 108/02/07 4,000元 00000000000 35 108/02/08 4,000元 00000000000 36 108/03/01 2,000元 00000000000 37 108/03/08 5,000元 00000000000 38 108/03/21 4,015元 00000000000 39 108/04/07 2,000元 00000000000 40 108/04/11 2,000元 00000000000 41 108/04/14 2,000元 00000000000 42 108/04/17 2,000元 00000000000 43 108/05/02 4,000元 00000000000 44 108/05/08 3,000元 00000000000 45 108/05/16 3,000元 00000000000 46 108/05/23 3,000元 00000000000 47 108/07/13 2,000元 00000000000   共計106,105元